【裁判字號】    97,簡上,25
【裁判日期】    971204
【裁判案由】    毀損
【裁判全文】
臺灣基隆地方法院刑事判決              97年度簡上字第25號
上  訴  人
即  被  告  丙○○
選任辯護人  蘇美妃律師
上列上訴人即被告因毀損案件，不服本院96年度基簡字第1284號
，中華民國96年12月24日第一審判決（聲請案號：臺灣基隆地方
法院檢察署96年度調偵字第122號）提起上訴，本院判決如下：
    主  文
上訴駁回。
    事  實
一、丙○○係基隆市○○區○○街「綠葉山莊」社區住戶，於民
    國96年1月28日11時13分許駕駛車號6E－1888號自用小客車
    ，停放在該社區內之基隆市○○區○○街2號、由乙○○所
    經營之「郁品堂休閒館有限公司」社區俱樂部停車場入口前
    。因當日該俱樂部正值裝修作業，乙○○遂派員在停車場入
    口處拉起黃色警示線，並自倉庫取出鐵製拒馬1座予以擺設
    ，以防止車輛進入，嗣於同日11時34分許，丙○○欲倒車離
    去時，因不慎擦撞到該拒馬，致其駕駛之車輛車頭受到擦損
    ，丙○○因而心生怨懟，明知該拒馬之外觀已明顯生鏽、較
    為老舊，若將其丟擲於地，恐將會造成拒馬腳座不穩而受損
    ，竟仍不違背其本意，憤而將上開拒馬摔擲於其停車處右側
    之草地連接路緣石及水泥地處，造成該拒馬落地時，該腳座
    之一側因更加凹折、另一側有懸空而無法完全著地，而未能
    長時間豎立使用，因此減損拒馬一部之效用，致生損害於乙○○之權益。
二、案經乙○○訴由基隆市警察局第三分局報請臺灣基隆地方法
    院檢察署檢察官偵查後聲請簡易判決處刑。
    理  由
壹、程序部分：
    檢察官、被告及辯護人對於以下本院作為得心證依據之各項
    證據資料，均不爭執證據能力，並於審理程序同意作為證據
    ，本院審酌上開各項證據作成時之狀況，認為並無不適當之
    情事，依刑事訴訟法第159條之5之規定，均認有證據能力，
    合先說明。
貳、實體部分：
一、訊據被告丙○○矢口否認上開犯行，辯稱：伊當時僅將拒馬
    拋出去，並沒有丟擲拒馬使其毀損之意思云云，而辯護人為
    被告辯護稱：告訴人係於被告丟擲拒馬後之18日始提出告訴
    ，故本件實未能證明告訴人所提出之拒馬，其腳座歪斜情形
    ，即為被告丟擲之行為所致。又退萬步言，縱使為被告所致
    ，然依刑法第354條之毀損罪，必須使所毀損之物失其效用
    為構成要件，若僅損害其物而效用仍存者，因該物並無未遂
    犯之處罰規定，自不成罪，因該拒馬經本院當庭勘驗後，縱
    腳座有歪斜，但仍能站立使用，是縱使該拒馬之腳座有因被
    告之丟擲導致歪斜程度更行嚴重者，然因拒馬仍能站立使用
    ，堪認其效用仍存在。況被告刑法之毀損罪之成立，須行為
    時即具有毀損之故意，始足當之，然由卷附之監視光碟所示
    ，被告丟擲拒馬之動作與一般人丟擲物品之動作無異，並無
    任何以雙手高高舉起再用力丟下之情事，且若被告確實要毀
    損拒馬，當可以在原地以腳踹踢或重摔於柏油路面即可，何
    需繞過車頭丟至車旁之草地？是足認被告上開丟擲之舉動並
    無毀損拒馬之意等語。
二、按「刑事訴訟法第232條所謂犯罪之被害人，指因犯罪行為
    直接受損害之人。就財產犯罪言，所有權人固為被害人，即
    對於該財產事實上有使用監督之人，因他人之犯罪行為致其
    使用監督權受侵害者，亦不失為直接被害人。故物之借用人
    或承租人，對於借用物或租賃物雖無所有權，但既享有管理
    、使用或收益之權限，故故予毀損，致其不能為使用收益時
    ，該借用人或承租人，自得依法提出告訴」；次按「凡財產
    法益被侵害時，其財產之所有權人固為直接被害人，即對於
    該財產有事實上管領力之人，因他人之犯罪行為而其管領權
    受有侵害者，亦不失為直接被害人（本院四十二年台非字第
    十八號判例參照）。原確定判決既認定告訴人對於上開房屋
    有使用收益權而有事實上管領力之人，被告毀損該房屋大門
    上之鐵片等物，自屬犯罪行為之直接被害人，依刑事訴訟法
    第232條之規定，自得為告訴。原確定判決依告訴人之告訴
    ，認被告牽連犯有刑法第354條、第306條第1項之罪，乃從
    一重之刑法第354條論處被告罪刑，其適用法律，自難謂有
    違誤」，此有最高法院90年度台非字第97號、92年度台非字
    第61號判決要旨可資參照。故被告於本院業已對於其所丟擲
    之拒馬是否確實為告訴人所有乙節，已不再爭執，且對於告
    訴人就該拒馬有事實上管領力乙節，業已是認而無所爭執（
    見本院卷第152、153頁），此外，另有證人丁○○、趙中興
    、林政明於偵查中證述，及證人乙○○、甲○○於偵查、本
    院中就本案之拒馬係由告訴人有權使用之事實證述明確，故
    堪認告訴人乙○○應屬本案之直接被害人，其自得提出本件
    告訴，合先敘明。
三、故本件之爭點為：(一)告訴人所提出之拒馬，其一側之腳座凹
    折、另一側無法完全著地等情形，是否為被告丟擲所致？(二)
    若該拒馬腳座嗣後呈現上開情形確實為被告丟擲所致，然被
    告當時有無毀損之故意？(三)縱該拒馬係因被告丟擲以致腳座
    呈現上開情形，是否已達減損其效用之結果？經查：
  (一)證人乙○○於本院中具結證稱：伊於96年1月28日派員將拒
    馬擺在門口，拉了一條警示線，後來聽林政明、趙中興，說
    拒馬被被告摔壞了，之後伊就到委員會去調閱監視錄影帶，
    從錄影帶中有看到是被告摔的，該拒馬在96年1月28日之前
    雖然已經很舊了，但是還能站好，它的腳是站比較正的，伊
    今日開庭所帶來的拒馬，就是我所指稱被告毀損的拒馬，事
    後沒有再經過加工，該拒馬是我們公司同事甲○○拿去擺的
    ，摔了之後也是他去拿回來的，從監視錄影器所翻拍的照片
    裡面都可以看清楚就是這個拒馬等語（見本院卷第71、72、
    75頁），其上該證詞核與偵查中所述均一致。且再參酌證人
    甲○○於本院中證述：案發當時「郁品堂」正在施工，伊負
    責監視施工的情況，因為怕車子亂進來，所以有些部分要圍
    起來，避免造成人家車輛損壞，伊使用拒馬、塑膠布條把辦
    活動的現場圍起來，拒馬放在停車格的外面，然後布條綁在
    樹上圍成一個方形。後來老闆要伊把拒馬拿回來，因為已經
    被摔壞了。該拒馬原本就很舊了，但是可以站立，沒有歪成
    這樣子，案發當天得知拒馬被毀損之後，所看到拒馬的情況
    就像今天看到的情況，伊當初放的時候，可以擺比較正一點
    ，沒有像這樣斜的那麼厲害，當天是老闆跟伊說拒馬壞掉，
    叫伊去拿回來，伊看怎麼會歪的那麼厲害，那時候才特別注
    意到已經壞的那麼厲害，這個遭毀損的拒馬與伊當時放置在
    現場的拒馬應該是同一個等語（見本院卷第77至79頁、第84
    、85頁），堪認證人乙○○、甲○○之證詞均得以證明告訴
    人於第一次審理期日帶至法庭之拒馬即為案發當日放在現場
    得拒馬，且案發當時該拒馬所呈現之情形，即與審理期日所
    見相同，事發後並無人為加工之情況。況且依常情判斷，告
    訴人若係出於誣指被告之意，當得於提出告訴前，自行將拒
    馬之外觀、作用嚴重破壞，以達誣陷之目的，然查，經本院
    勘驗拒馬外觀可知，該鐵製拒馬之平面鐵板正反面均有「請
    勿停車、謝謝合作」之白色噴漆，然有一面平面鐵板貼有白
    紙，而腳座分屬左、右兩側，每一側各有2處著地，故原屬4
    處著地之設計，若以貼有白紙之鐵板為正面以觀，其左側腳
    座之凹折情形嚴重，幾乎貼近地面呈現平行狀態，而右側腳
    座有1處業已無法著地，故呈現3處著地、1處懸空之情狀，
    惟尚可以站立，此有照片4張附卷可參（見本院卷第121頁）
    ，故若告訴人有自行加工情形，大可將拒馬破壞成腳座更加
    歪斜而無法站立情形，故堪認告訴人提出之拒馬確實為被告
    於案發時丟擲所致。
  (二)經本院勘驗告訴人乙○○所提出之監視光碟1片，其結果為
    如下：(1)畫面顯現之日期為2007年1月28日，畫面一開始為
    11 時12分37秒，在現場有綁上一條黃色之警戒線、放置1個
    拒馬，該拒馬貼有白紙，該拒馬之外觀、樣式與告訴人所稱
    遭毀損之拒馬外觀樣式相似，警戒線內劃有停車格，有車輛
    停車，並有十數人在走動，面對鏡頭拒馬之左側腳座，有些
    微彎曲，拒馬之二邊腳座均有著地，並無懸空。(2)於11時12
    分50秒，被告所駕之車輛駛來，停在黃色警戒線外之前方，
    該拒馬放置距離被告車輛左前車頭處約120公分，被告於11
    時13分50秒下車離開。(3)於11時28分40秒起，畫面出現2名
    男子，一名男子手推手推車走向警戒線外之區域，車板上放
    置數量甚多之水管，另一名男子則手拖白色大型袋子，兩人
    跨越黃色警戒線，手推推車男子跨越後，仍因較長型之水管
    卡到拒馬，並且推車上的水管有碰到拒馬，以致無法順利推
    動，兩另名男子則將該拒馬移動2次，最後一次將拒馬緊靠
    至被告之車輛左側車身位置。(4)於11時33分19秒被告返回其
    停車處，正要倒車離去，嗣又停車，並下車至車頭處查看，
    發現該拒馬緊靠其車輛，背對鏡頭手指著拒馬之位置，對畫
    面左方處說話樣，於11時34分14秒，被告以左手拿起拒馬，
    將拒馬丟至被告車輛右側之草地上，草地旁鋪有路緣石，是
    水泥材質，路緣石旁是水泥地，被告丟擲拒馬時，呈現在畫
    面上的拒馬沒有貼白紙，其左側腳座部分係落在水泥之路緣
    石及水泥地之範圍上，右側腳座落在草地上，拒馬有翻倒。
    嗣被告於11時34分45秒駕車離去，此有監視光碟1片、本院
    勘驗筆錄及翻拍照片在卷可佐（見本院卷第120、120－1、1
    20－2、151、152頁）。由上開勘驗內容可知被告駕車至該
    處停車前，即有一黃色警戒線及本案之拒馬1座設置於該處
    ，然被告停車離去再行返回該處欲到車離去時，因未見到拒
    馬緊貼於其自用小客車左方，以致倒車不慎，使車輛受到擦
    損。故堪認被告下車時，內心應已極度不滿，此觀證人林政
    明於偵查中具結證稱：96年1月28日伊在管理中心領取掛號
    信件，看到丙○○的車子停在管理中心前的停車格，他上車
    發動車子，後來就下車，對保全人員說這牌子是誰放的，他
    就轉身拿起停車牌，往草地甩出去，他過去跟保全說有人問
    是誰丟的，就說是我丟的，又說走著瞧，然後上車走了等語
    （見96年度偵字第1832號卷第55、56頁）甚明。雖被告僅為
    一丟擲拒馬之動作，然被告自承在丟擲拒馬前，知道該拒馬
    有生鏽等語（見上開偵查卷第74頁），且因草地旁有水泥路
    緣石及水泥地（依被告提出之照片4張所示，亦可堪認草地
    旁為路緣石、水泥地，見上開偵查卷第66頁），故其以抓取
    拒馬上緣之方式，將已凹折之腳座直接撞擊地面，極易造成
    拒馬受損更嚴重，再加上被告當時業已認係該拒馬無端致其
    車輛受損，始心生不滿，故其丟擲拒馬之舉動顯非僅是善意
    移開之意。綜合上述，堪認被告於丟擲拒馬時，應足以預見
    到該拒馬結構已屬老舊，該腳座受到重力加速度作用，因受
    力更大，應有更加凹折之可能，然其對此情形並不違背其本
    意，故被告應有毀損拒馬之未必故意。被告於本院中辯稱，
    並無毀損故意云云，應不可採信。
  (三)按「刑法第354條之毀損罪，以使所毀損之物，失其全部或
    一部之效用為構成要件」，此有最高法院47年台非字第34號
    判決意旨可資參照，經查，本案之拒馬於被告丟擲之前，雖
    然有一側之腳座（若以鐵板處貼有白紙為正面，則屬該面之
    左側）已有些微凹折，然兩側之腳座均有著地，並無懸空，
    此觀上述監視光碟勘驗筆錄(1)所載甚明，經本院當庭勘驗被
    告丟擲後之拒馬，查知該拒馬（以貼有白紙之鐵板為正面）
    其左側腳座之凹折情形嚴重，幾乎貼近地面呈現平行狀態，
    而右側腳座有1處業已無法著地，故呈現3處著地、1處懸空
    之情狀，已如前述。該拒馬於本案審理時，置於法庭內雖可
    以站立，然查，拒馬本身之效能在於長時間得以豎立於地面
    ，以達警示或有效區隔空間之目的，且擺設地點多在戶外，
    惟因本案拒馬之腳座既然已有一邊已懸空而離地，堪認若擺
    在戶外多時，即可能禁不起風吹、或因遭人為輕碰而倒地，
    以致無法達到設置拒馬之功效，故被告丟擲拒馬後，所呈現
    一側腳座業已無法完全著地之情狀，已使原本拒馬之效用有
    所減損，故辯護人為被告辯稱因拒馬仍能站立使用，其效用
    仍存在等語，尚非可採。
  (四)綜上所述，被告矢口否認犯行，不足採信，本件事證明確，
    應予依法論科。
四、核被告所為，係犯刑法第354條之毀損罪嫌。本院審酌被告
    犯罪之動機、目的、手段，對告訴人乙○○所造成之法益侵
    害、犯後之態度等一切情狀，認原審審酌被告為發洩其憤而
    損壞他人物品之動機、其損壞物品價值、告訴人乙○○所受
    損害，暨其犯後態度等一切情狀，及以刑法第354條、第41
    條第1項前段、刑法施行法第一條之一等規定，量處被告拘
    役20日，如易科罰金，以1000元折算1日，及因被告行為時
    在96年4月24日以前，符合中華民國九十六年罪犯減刑條例
    第2條第1項第3款、第7條規定，將其宣告刑減為拘役10日，
    如易科罰金以1000元折算1日等，其認事用法均無違誤，量
    刑尚屬恰當，應予維持，被告上訴指摘其並未犯有毀損罪，
    原審簡易判決違法不當云云，為無理由，其上訴應予駁回。
據上論斷，應依刑事訴訟法第455條之1第1項、第3項、第368條
，判決如主文。
本案經檢察官林秋田到庭執行職務。
中    華    民    國    97    年    12    月    4     日
                  刑事第一庭  審判長法    官  王福康
                                    法    官  王美婷
                                    法    官  鄭培麗
以上正本證明與原本無異。
本件不得上訴。
中    華    民    國    97    年    12    月    4     日
                                    書 記 官  湯惠芳


司法院資訊處製作；財團法人民間司法改革基金會備份。
